---
title: 'Tarea: Modelización de datos de entrada'
authors: 
date: "25 de enero de 2019"
output: html_document
---

```{r setup, include=FALSE}
knitr::opts_chunk$set(echo = TRUE)
library(dplyr)
```

## Modelización de datos de Precipitación

La siguiente práctica consiste en determinar la distribución de la cantidad de precipitación 
diaria en una localidad geográfica. los datos de este ejercicio corresponden a la localidad de Gavidia,
en el páramo merideño durante los años 2000 a 2004 para el mes de octubre.

```{r carga de datos}
datos <-load("PreMensual.RData")
```

Seleccionamos
los datos del mes de octubre:

```{r}
oct_d <- byMonth %>%
    filter(M==10)
head(oct_d)

```

Tomamos solo la variable de precipitación:

```{r}
octubre <- oct_d$P
head(octubre)
```

## Independencia de los datos

```{r }
n= length(octubre)

acf(octubre)

ts.plot(octubre)

lag.plot(octubre,lags=4,layout=c(2,2),labels=F,do.lines=F)
```

Se concluye que los datos son independientes

## Formulación de hipótesis

```{r }
hist(octubre,prob=T)

lines(density(octubre))
 
summary(octubre)

var(octubre)

cvar = sd(octubre)/mean(octubre)
cvar

sd(octubre)
```

Gráfico de Caja:

```{r }
boxplot(octubre)
```


## Estimación de los parámetros de las tres distribuciones y Evaluación del Ajuste:

 - Prueba Chi-Cuadrado
 
Comparamos las gráficas de las funciones de probabilidad acumulada de las tres distribuciones con la función de probabilidad empírica de los datos

```{r }
library(MASS)
n2mfrow=3 
lnorm.par = fitdistr(octubre, "lognormal")
lnorm.par
curve(plnorm(x,meanlog=lnorm.par$estimate[1],sdlog=lnorm.par$estimate[2]),from=0, to=20,ylab="Probabilidad acumulada",col="red",lwd=2, main="lognormal")
lines(ecdf(octubre))

weib.par =fitdistr(octubre,"weibull")
weib.par
curve(pweibull(x,shape=weib.par$estimate[1],scale=weib.par$estimate[2]),from=0, to=20,ylab="Probabilidad acumulada",col="red",lwd=2, main="Weibull")
lines(ecdf(octubre))

gamma.par =fitdistr(octubre,"gamma")
curve(pgamma(x,shape=gamma.par$estimate[1],rate=gamma.par$estimate[2]),from=0, to=20,ylab="Probabilidad acumulada",col="red",lwd=2, main="Gamma")
lines(ecdf(octubre))
```

Las tres gráficas son muy similares. Ahora los hacemos con la gráfica cuantil-cuantil: 

```{r }
n2mfrow=3
qqplot(qlnorm(ppoints(500), meanlog=lnorm.par$estimate[1],sdlog=lnorm.par$estimate[2]), octubre, main ="lognormal",xlab="cuantiles teóricos",ylab="cuantiles muestrales" )
qqline(octubre, distribution = function(p) 
qlnorm(p, meanlog=lnorm.par$estimate[1],sdlog=lnorm.par$estimate[2]),prob = c(0.25, 0.75), col = 2)

qqplot(qweibull(ppoints(500), shape=weib.par$estimate[1],scale=weib.par$estimate[2]), octubre, main ="Weibull",xlab="cuantiles teóricos",ylab="cuantiles muestrales" )
qqline(octubre, distribution = function(p) 
  qweibull(p, shape=weib.par$estimate[1],scale=weib.par$estimate[2]),prob = c(0.25, 0.75), col = 2)

par(mfrow=c(1,2))
qqplot(qgamma(ppoints(500), shape=gamma.par$estimate[1],rate=gamma.par$estimate[2]), octubre, main ="Gamma",xlab="cuantiles teóricos",ylab="cuantiles muestrales" )
qqline(octubre, distribution = function(p) 
  qgamma(p, shape=gamma.par$estimate[1],rate=gamma.par$estimate[2]),prob = c(0.25, 0.75), col = 2)
```



Los gráficos de la lognormal y la weibull se ajustan mejor. Ahora realizamos la prueba de la Chi-Cuadrada para cada distribución. 

Pruebas de gráficos de caja: 

```{r }
n2mfrow=c(1,1,1)

s.lnorm=rlnorm(n,meanlog=lnorm.par$estimate[1],sdlog=lnorm.par$estimate[2])
s.gamma=rgamma(n,shape=gamma.par$estimate[1],rate=gamma.par$estimate[2])
s.weibull=rweibull(n,shape=weib.par$estimate[1],scale=weib.par$estimate[2])
boxplot(octubre,s.lnorm,s.gamma,s.weibull,names=c("datos","lognormal","gamma","weibull"))
```

  *Prueba Chi-Cuadrada: 
 
  

```{r }
hist(octubre,plot=F)

limites = c(0,2,4,6,18)
k = 4
observadas = table(cut(octubre,limites))
observadas
```

Calculamos las esperadas:


```{r }
p.lnorm = numeric(k)
for (i in 1:k) {
  p.lnorm[i] = plnorm(limites[i+1],meanlog=lnorm.par$estimate[1],sdlog=lnorm.par$estimate[2])-plnorm(limites[i],meanlog=lnorm.par$estimate[1],sdlog=lnorm.par$estimate[2])
}
espera.lnorm = n*p.lnorm
X2lnorm = sum((observadas - espera.lnorm)^2/espera.lnorm)
X2lnorm


p.wei = numeric(k)
for (i in 1:k) {
  p.wei[i] = pweibull(limites[i+1],shape=weib.par$estimate[1],scale=weib.par$estimate[2])-pweibull(limites[i],shape=weib.par$estimate[1],scale=weib.par$estimate[2])
}
espera.wei = n*p.wei
X2wei = sum((observadas - espera.wei)^2/espera.wei)
X2wei


p.gam = numeric(k)
for (i in 1:k) {
  p.gam[i] = pgamma(limites[i+1],shape=gamma.par$estimate[1],rate=gamma.par$estimate[2])-pgamma(limites[i],shape=gamma.par$estimate[1],rate=gamma.par$estimate[2])
}
espera.gam = n*p.gam
X2gam = sum((observadas - espera.gam)^2/espera.gam)
X2gam
```
Comparamos con el estadistico: 

Calculamos el estadístico:
  
```{r }
alfa = 0.1
n.param = 2
gl = length(observadas) - n.param - 1 
X2crit =qchisq(1-alfa,gl) 
X2crit
```

Como X2crit < X2gam. Rechamos H0 para la gamma. 


Prueba Kolmogorov-Smirnof:

Calculamos la función de probabilidad empírica de los datos

```{r }
Fn = (1:n)/n
Fn
```

```{r }
Fnm = c(0,Fn[1:(n-1)])
Fnm 
```

Ordenamos los datos
```{r }
ord = sort(octubre)
ord
```

Prueba K-S:

Calculamos las funciones acumuladas

```{r }
Fhatg = pgamma(ord,shape=gamma.par$estimate[1],rate=gamma.par$estimate[2])

Fhatl = plnorm(ord, meanlog= lnorm.par$estimate[1], sdlog=lnorm.par$estimate[2])


Fhatw = pweibull(ord, shape = weib.par$estimate[1], scale=weib.par$estimate[2])
```


Calculamos de Dn+ y hallamos el máximo

```{r }
Dnposg = Fn - Fhatg
Dnposg

Dn.plusg = max(Dnposg)
Dn.plusg

Dnposl = Fn - Fhatl
Dnposl

Dn.plusl = max(Dnposl)
Dn.plusl

Dnposw = Fn - Fhatw
Dnposw

Dn.plusw = max(Dnposw)
Dn.plusw
```

Calculamos Dn- y hallamos el máximo

```{r }
Dnnegg = Fhatg -Fnm
Dnnegg
```

```{r }
Dn.minusg =  max(Dnnegg)
Dn.minusg
```

```{r }
Dnnegl = Fhatl - Fnm
Dnnegl
```

```{r }
Dn.minusl = max(Dnnegl)
Dn.minusl
```

```{r }
Dnnegw = Fhatw - Fnm
Dnnegw
```

```{r }
Dn.minusw = max(Dnnegw)
Dn.minusw
```

Estos son los datos que hemos obtenido
```{r }
marcog = cbind(X=octubre,Fn=Fn,Fhatg=round(Fhatg,4),Dpos = round(Dnposg,4),Dnmen = round(Dnnegg,4))

head(marcog)

```

```{r }
marcol = cbind(X=ord,Fn=Fn,Fhat=round(Fhatl,4),Dpos = round(Dnposl,4),Dnmenl = round(Dnnegl,4))

head(marcol)
```

```{r }
marcow = cbind(X=ord,Fn=Fn,Fhat=round(Fhatw,4),Dpos = round(Dnposw,4),Dnmen = round(Dnnegw,4))

head(marcow)
```

Hallamos el maximo entre los Dnpos y Dnneg

```{r }
Dng = max(Dn.plusg,Dn.minusg)
Dng
```
```{r }
Dnl = max(Dn.plusl,Dn.minusl)
Dnl
```

```{r }
Dnw = max(Dn.plusw,Dn.minusw)
Dnw
```

 Para un nivel de significancia del 1% el valor en la tabla es de (1.63/sqrt(85)) = 0,1767

Usando ks.test de R para la Gamma
```{r }
ks.test(octubre,"pgamma",shape=gamma.par$estimate[1], rate=gamma.par$estimate[2])
```

Para la Lognormal 
```{r }
ks.test(octubre,"plnorm", meanlog= lnorm.par$estimate[1], sdlog=lnorm.par$estimate[2])
```

Y para la Weibull
```{r }
ks.test(octubre,"pweibull", shape= weib.par$estimate[1], scale=weib.par$estimate[2])
```

Ya que los resultados son muy similares tomamos el menor de los tres, concluyendo así, que los datos se ajustan a una distribución Weibull. 